臺灣桃園地方法院民事判決　　　九十五年度訴字第一六二三號
原　　　告　癸○○
　　　　　　丁○○
　　　　　　寅○○○
　　　　　　丑○○○
　　　　　　甲○○
　　　　　　丙○○
　　　　　　乙○○
　　　　　　辛○○
　　　　　　己○○
　　　　　　庚○○
　　　　　　戊○○
　　　　　　壬○○○
　　　　　　子○○
共　　　同
訴訟代理人　紀亙彥　　律師
被　　　告　辰○○
　　　　　　卯○○
　　　　　　巳○○
上列　一人
訴訟代理人　劉徐春妹　住同上
上列當事人間租佃爭議事件，於民國九十六年四月二十三日言詞
辯論終結，本院判決如下：
    主      文
被告應將坐落於桃園縣大園鄉○○○段崁腳小段第七之四號如附
圖所示藍色部分之土地（即附表編號十九至二十三，面積合計零
點零五公頃）返還原告癸○○、丁○○、寅○○○、丑○○○、
甲○○、丙○○、乙○○、辛○○、己○○、庚○○、戊○○、
壬○○○。
被告應將坐落於桃園縣大園鄉○○○段崁腳小段第六之十二號及
同段第六之四二號土地如附圖所示藍色部分（即附表編號二十九
及三十一，面積合計零點一八三九公頃）返還原告癸○○、丁○○、寅○○○、丑○○○、甲○○、乙○○、辛○○、己○○、
庚○○、戊○○、壬○○○、子○○。
原告丙○○、子○○其餘之訴駁回。
訴訟費用由被告連帶負擔百分之九十八，餘由原告丙○○、子○○各負擔百分之一。
本判決第一項於原告癸○○、丁○○、寅○○○、丑○○○、甲○○、丙○○、乙○○、辛○○、己○○、庚○○、戊○○、壬○○○以新臺壹佰貳拾萬元為被告供擔保後，得假執行。
本判決第二項於原告癸○○、丁○○、寅○○○、丑○○○、甲○○、乙○○、辛○○、己○○、庚○○、戊○○、壬○○○、
子○○以新臺幣肆佰陸拾萬元為被告供擔保後，得假執行。
原告丙○○、子○○其餘假執行之聲請駁回。
    事實及理由
一、原告起訴主張坐落於桃園縣大園鄉○○○段崁腳小段第七之
    四號、第六之十二號及第六之四二號等三筆土地為原告等人
    依附表一所示應有部分之比例維持共有，並將附圖所示藍色
    部分之土地以三七五耕地租約，出租予被告做為耕地使用，
    嗣系爭土地於六十五年一月五日經桃園縣政府編定為乙種工
    業區。按出租耕地經依法編定或變更為非耕地使用，出租人
    得終止租約，為耕地三七五減租條例第十七條第一項第五款
    所明定，系爭土地既經編定為工業區用地，原告乃依耕地三
    七五減租條例第十七條之規定，向大園鄉公所申請終止租約
    ，並以本件起訴狀之送達代終止租約意思表示之到達，被告
    等人業於九十五年十二月四日收受，故系爭土地之租約業已
    終止，原告自得依租賃物返還請求權，請求被告返還系爭土
    地等語，並聲明：（一）被告應將坐落於桃園縣大園鄉○○○段崁腳小段第七之四號、第六之十二號、第六之四二號如
    附圖所示藍色部分之土地（即編號十九至二十三、二十九及
    三十一，面積合計零點二三三九公頃）返還原告；（二）願
    供擔保請准宣告假執行。
二、被告則以：（一）系爭三筆耕地，雖經編定為工業區，惟多
    年來相關主管機關或都市計劃單位均未編列預算開發，而被
    告等人非但現仍耕作中，並無不自任耕作之情，且就其中第
    六之十二號、第六之四二號土地亦為共有人之一；（二）況
    依八十九年一月二十六日修正之農業發展條例第十六條第一
    項第五款規定，租佃雙方得以分割耕地終止租約方式辦理，
    兩造若依上開規定辦理，可令被告等人得以協議分割之土地
    繼續耕種使用，應屬較為公平合理之處理方式，系爭土地之
    週邊訂有三七五租約之土地，即有多筆採取分割土地方式辦
    理；（三）另原告於大園地區曾經擁有多處土地，其中有與
    系爭土地屬同一區段之土地為政府徵收，該徵收補償費一坪
    高達新臺幣（下同）七萬餘元，而非公告市值，若原告執意
    收固系爭土地，自應比照該地價為作補償依據等語資為抗辯
    。並聲明：請求駁回原告之訴。
三、經查：原告癸○○、丁○○、寅○○○、丑○○○、壬○○○及訴外人吳定期、江王淑貞前與被告就坐落於桃園縣大園
    鄉○○○段崁腳小段第七之四號、第六之十二號及第六之四
    二號等三筆土地中如附圖所示藍色部分之土地（面積合計為
    零點二三三九公頃）訂有耕地三七五租約，嗣因訴外人吳定
    期、江王淑貞相繼亡故及其繼承人繼承有出售應有部分緣故
    ，而由己○○、庚○○、戊○○、甲○○、丙○○、乙○○
    及子○○分別繼受應有部分，並按其應有部分持有比例繼受
    上開耕地租約；（二）上開土地於六十五年一月五日經桃園
    縣政府編定為乙種工業區用地；又原告以系爭土地有法定終
    止之原因，欲終止兩造租約為由，向桃園縣政府大園鄉公所
    申請調解，經該公所於九十五年四月十七日會同兩造進行調
    解結果，因兩造就終止後之補償費數額無法合致而調解不成
    立之事實，業據兩造當事人於本院行言詞辯論時一致供述無
    訛，互核無異，應認為真實，合先敘明。
四、按耕地租約在租佃期限未屆滿前，如耕地經依法編定為非耕
    地使用時，得終止租約，耕地三七五減租條例第十七條第一
    項第五款定有明文；又承租人於租賃關係終止後，應返還租
    賃物，民法第四百五十五條前段可資參照。本件系爭耕地既
    經桃園縣政府編定為乙種工業區用地，原告自得依上開規定
    終止租約。而被告經大園鄉公所通知於九十五年四月十七日
    與原告進行調解時，既已知悉原告終止權之行使，則該耕地
    三七五租賃關係，應自被告知悉該終止租約意思表示之日即
    九十五年四月十七日起不存在。從而原告依租賃物返還請求
    權，請求被告依主文所示返還系爭土地，為有理由，應予准
    許，至逾上開範圍之請求部分，因原告丙○○、子○○既未
    分別繼受關於系爭桃園縣大園鄉○○○段崁腳小段第七之四
    號、第六之十二號及第六之四二號等三筆土地之租佃關係，
    則原告丙○○、子○○自無依租賃關係請求被告返還系爭土
    地之權利可言，是原告丙○○、子○○此部分之請求，為無
    理由，應予駁回。
五、被告雖以理由欄二所載等語資為抗辯，惟查：（一）耕地三
    七五減租條例第十七條第二項，雖係針對出租人依同條第一
    項第五款規定終止租約時，所為應由出租人給予承租人補償
    之規定，然耕地租約在租賃期限未屆滿前，經依法編定或變
    更為非耕地使用時，出租人即得予以終止租約，法律並無任
    何限制，未附任何條件，只要客觀上有變更為非耕地使用之
    事實，即可終止，而終止後當然得請求返還租賃物之土地，
    至於第二項規定出租人應給予承租人補償，係法律規定賦予
    承租人之請求權與出租人終止租約並非對待給付關係，自不
    發生同時履行抗辯問題，亦非終止租約之生效要件，最高法
    院七十五年度臺上字第二三一號、七十八年度臺上字第二五
    六三號、八十三年度臺上字第二四ＯＯ號判決可資參照。準
    此，縱原告應依被告所指之補償費計算方式給付補償費，然
    此仍與原告租賃契約終止權之生效與否無涉；（二）農業發
    展條例第十六條第一項第五款固有規定：耕地三七五租約，
    租佃雙方協議以分割方式終止租約者，得分割為租佃雙方單
    獨所有，不受每宗耕地分割後不得少於零點二五公頃之限制
    等語，然究係指租佃雙方間有分割耕地之合意而言，本件兩
    造並無達成分割系爭耕地之協議，被告援引上開規定執為抗
    辯，顯有誤會，綜上，被告所辯均無堪採信。
六、本件判決原告勝訴部分，原告陳明願供擔保請准宣告為假執
    行，經核並無不當，爰酌定相當之擔保金額准許之。至原告
    丙○○、子○○受敗訴判決部分，其假執行之聲請即失所附
    麗，應予駁回，併此敘明
據上論結，本件原告之訴為一部有理由、一部無理由，依民事訴
訟法第七十九條、第八十五條第二項、第三百九十條第二項，判
決如主文。
中　 華 　民 　國　 九十六　 年　  四  　月　 三十    日
   　　　　　　　　　　　　民事第二庭法  官  石有為
以上正本係照原本作成
如對本判決上訴，須於判決送達後二十日內向本院提出上訴狀
                                     書記官　黃珮娟
中　 華 　民 　國　 九十六　 年　  四  　月　 三十    日
附表一（原告就系爭三筆土地之應有部分）
┌────┬─────────┬───────────┬───────────┐
│共有人  │桃園縣大園鄉田心子│ 桃園縣大園鄉田心子   │桃園縣大園鄉田心子    │
│        │段崁腳小段第7-4號 │ 段崁腳小段第6-12號   │段崁腳小段第6-42號    │
├────┼─────────┼───────────┼───────────┤
│癸○○　│二分之一          │ 二七七四分之九八七   │二七七四分之九八七    │
│丁○○　│十二分之一        │ 一六六四四分之九八七 │一六六四四分之九八七  │
│壬○○○│十二分之一        │ 一六六四四分之九八七 │一六六四四分之九八七  │
│戊○○　│二四分之一        │ 三三二八八分之九八七 │三三二八八分之九八七  │
│庚○○　│四八分之一        │ 六六五七六分之九八七 │六六五七六分之九八七  │
│己○○　│四八分之一        │ 六六五七六分之九八七 │六六五七六分之九八七  │
│辛○○　│四八分之一        │ 六六五七六分之九八七 │六六五七六分之九八七  │
│乙○○　│四八分之一        │ 六六五七六分之九八七 │六六五七六分之九八七  │
│丙○○　│四八分之一        │ ０                   │０                    │
│甲○○　│四八分之一        │ 六六五七六分之九八七 │六六五七六分之九八七  │
│丑○○○│十二分之一        │ 一六六四四分之九八七 │一六六四四分之九八七  │
│寅○○○│十二分之一        │ 一六六四四分之九八七 │一六六四四分之九八七  │
│子○○　│０                │ 六六五七六分之九八七 │六六五七六分之九八七  │
└────┴─────────┴───────────┴───────────┘
